【裁判字號】    89,重訴,169
【裁判日期】    900531
【裁判案由】    損害賠償
【裁判全文】
臺灣嘉義地方法院民事判決  八十九年重訴字第一六九號
    原      告  甲○○
                張惠琇
                丙○○
    兼  右二人
    法定代理人  林麗雲
    原      告  乙○○
    右五人共同
    訴訟代理人  蘇明道律師
    被      告  進鴻非破壞
    法定代理人  莊進福
右當事人間請求損害賠償事件，本院判決如左：
    主    文
被告應給付原告甲○○新台幣肆拾捌萬參仟陸佰伍拾柒元；應給付原告張惠琇新台幣
陸拾參萬柒仟參佰參拾元；應給付原告丙○○新台幣捌拾參萬貳仟貳佰零肆元；應給
付原告乙○○新台幣柒拾肆萬玖仟柒佰肆拾肆元；應給付林麗雲新台幣壹佰伍拾陸萬
參仟捌佰伍拾伍元，及均自民國八十九年十二月十五日起至清償日止，按年息百分之
五計算之利息。
原告其餘之訴均駁回。
訴訟費用由被告負擔二分之一；餘由原告負擔。
本判決第一項於原告甲○○、張惠琇、丙○○、乙○○、林麗雲分別以新台幣壹拾陸
萬元、貳拾壹萬元、貳拾柒萬元、貳拾肆萬元、伍拾貳萬元為被告供擔保後，得假執
行。
原告其餘假執行之聲請均駁回。
    事    實
甲、原告方面：
  一、聲明：
      （一）被告應給付原告甲○○新台幣捌拾捌萬伍仟柒佰拾肆元；應給付原告張
            惠琇新台幣壹佰零肆萬參仟伍佰玖拾壹元；應給付原告丙○○新台幣壹
            佰壹拾玖萬壹仟柒佰柒拾參元；應給付原告乙○○新台幣壹佰壹拾肆萬
            玖仟柒佰柒拾肆元；應給付林麗雲新台幣貳佰肆拾陸萬陸仟壹佰柒拾玖
            元，及均自起訴狀繕本送達被告之翌日起至清償日止，按年息百分之五
            計算之利息。
      （二）願供擔保請准宣告假執行。
  二、陳述：
      （一）緣訴外人黃國權係受僱於被告進鴻非破壞檢驗有限公司（以下簡稱進鴻
            公司），其於民國八十八年六月七日十四時二十分許，受被告進鴻公司
            指示前往雲林縣麥寮鄉工作而駕駛被告進鴻公司所有車號Ｐ五－一五三
            一號自小客車，途經嘉義縣朴子市德家里吳竹子腳一二０號前北上一０
            ０公尺處，應注意汽車行進中駕駛人應注意車前狀況，隋時採取必要之
            安全措施，而依當時情形又無不能注意之情形，竟疏於注意貿然疾速行
            駛，撞及被害人張仁杰停放在該處慢車道之車牌號碼ＷＫ－八八八八號
            自小客車後，繼續追撞站立於車子左前方門邊之張仁杰，致其受有多發
            性損傷合併內出血等傷害，送醫後仍不治死亡之事實，為訴外人黃國權
            及被告進鴻公司所不爭執，因此，訴外人黃國權對於前揭事實有過失，
            而被害人張仁杰則無任何肇事因素，於本件車禍之發生並無任何過失，
            被告進鴻公司明知訴外人黃國權無駕駛執照，仍未禁止其駕駛該公司之
            汽車，以致肇事，顯違道路交通管理處罰條例第二十一條第一款、第二
            十八條之規定，亦即違反保護他人之法律，應推定被告進鴻公司有過失
            ，為此依民法第一百八十四條第一項、第二項之規定請求損害賠償。
      （二）按「因故意或過失，不法侵害他人之權利者，負損害賠償責任。」「不
            法侵害他人致死者，對於支出殯葬費之人，亦應負損害賠償責任。」「
            被害人對於第三人負有法定扶養義務者，加害人對於該第三人亦應負損
            害賠償責任。」「不法侵害他人致死者，被害人之父母、子女及配偶，
            雖非財產上之損害，亦得請求賠償相當之金額。」此於民法第一百八十
            四條、第一百九十二條及第一百九十四條分別定有明文。經查被害人張
            仁杰於本件車禍死亡後，造成原告等受有下列之損害，茲分述之：
            葬費部分：查被害人張仁杰因本件車禍死亡後，原告林麗雲為張仁杰
              支出殯葬費共五十八萬一百零五元。
            扶養費部分：
              原告甲○○、張惠琇、丙○○係被害人張仁杰之子、女，分別於六十
              九年八月二十九日、七十一年十二月二十四日、七十五年四月二十日
              出生，有戶籍謄本附卷可按，其等於被害人張仁杰八十八年六月七日
              死亡時，原告甲○○尚有一年二月成年；原告張惠琇尚有三年六月成
              年；原告丙○○尚有六年十月成年，故原告甲○○所得請求之扶養費
              為年別５%複式霍夫曼計算法（第一年不扣除中間利息），其計算式
              為：[72000*1【此為應受扶養一年之霍夫曼係數】+72000*0.2*（1.0
              0000000-0）]＝85714（小數點以下四捨五入）；原告張惠琇所得請
              求之扶養費為年別５%複式霍夫曼計算法（第一年不扣除中間利息）
              ，其計算式為：「72000*2.00000000【此為應受扶養三年之霍夫曼係
              數】+72000*0.6*（3.00000000-0.00000000）」＝243591（小數點以
              下四捨五入）；原告丙○○所得請求之扶養費為年別５%複式霍夫曼
              計算法（第一年不扣除中間利息），其計算式為：「72000*5.000000
              00【此為應受扶養六年之霍夫曼係數】+72000*0.1*（6.00000000-0.
              00000000）」＝391773（小數點以下四捨五入）。原告乙○○係被害
              人張仁杰之父親，於二十四年九月十五日出生，有戶籍謄本為證，其
              於張仁杰死亡時，年滿六十四歲，已無謀生能力，而有賴其子即被害
              人張仁杰之扶養，依民國八十七年台灣地區簡易生命表所示，原告張
              松琳之餘命為十二點二年，按民國八十七年度之綜合所得稅免稅額為
              七萬二千元計算。而原告乙○○之子，除張仁杰外，尚有張仁哲一人
              ，且已成年，則依民法第一千一百十五條第一項第一款直系血親卑親
              屬之子女，皆有扶養父母之義務之規定，且兩造均未舉出積極証據，
              以証明原告乙○○之二名子女之經濟能力有所差異之情形，則張仁杰
              對扶養原告乙○○自僅需負擔二分之一之責任即可，是原告乙○○所
              得請求之扶養費為年別５%複式霍夫曼計算法（第一年不扣除中間利
              息），其計算式為：「72000*9.00000000【此為應受扶養十二年之霍
              夫曼係數】+72000*0.2*（10.00000000-0.00000000）」÷2（受扶養
              人數）＝349744（小數點以下四捨五入）。原告林麗雲係被害人張仁
              杰之妻，四十八年三月四日出生，有戶籍謄本為証，八十八年六月七
              日張仁杰死亡時，原告林麗雲年滿四十歲，依民國八十七年台灣地區
              簡易生命表所示，原告林麗雲之餘命為三十七點九六年，而張仁杰係
              四十四年九月十三日出生，再經十六年年滿六十歲即無法謀生，亦即
              無法扶養原告林麗雲，故原告林麗雲所得請求之扶養費年限為二十一
              點九六年，其所得請求之扶養費為年別５%複式霍夫曼計算法（第一
              年不扣除中間利息），其計算式為：「72000 *14.00000000【此為應
              受扶養二十一年之霍夫曼係數】+72000*0.96*（15.00000000-00.000
              0000 0）」＝0000000（小數點以下四捨五入）。
        綜上所述，原告甲○○請求之扶養費在八萬五千七百十四元之範圍內，原告
        張惠琇請求之扶養費在二十四萬三千五百九十一元之範圍內，原告丙○○請
        求之扶養費在三十九萬一千七百七十三元，原告乙○○請求之扶養費在三十
        四萬九千七百四十四元，原告林麗雲請求之扶養費在一百零八萬六千零七十
        四元，均為有理由，均應予准許。
      精神慰藉金部分：原告乙○○、林麗雲、甲○○、張惠琇、丙○○分別係被
        害人張仁杰之父、妻、子、女，有原告等提出之戶籍謄本為証。原告乙○○
        、林麗雲、甲○○、張惠琇、丙○○突遭喪子、夫及父之痛，精神遭受極大
        之打擊，原告乙○○、林麗雲、甲○○、張惠琇、丙○○各請求八十萬元之
        精神慰藉金。
  三、證據：提出殯葬費收據、戶籍謄本等影本為證。
乙、被告方面：
    一、聲明：駁回原告之訴。
    二、陳述：
        （一）原告等請求損害賠償事件，業經均院八十九年重訴字第五五號判決確
              定，被告並無連帶賠償責任。
        （二）訴外人黃國權在工地開車與否，被告均不知情也不在場，也沒有人反
              應告知其有在工地開車之紀錄。且公司之車輛是為工作上搬運器材、
              工具等需要而購買，工作上需要就可以開，惟並非允許無駕駛執照者
              駕駛車輛，訴外人黃國權之行為係屬其私人行為與被告公司無關。
        （三）證人鍾翰明係新進員工，並未能熟悉公司之規定。
        （四）被告公司員工均領有交通津貼且有宿舍可住，何以允許公車私用，且
              該車輛及器材係原子能委員會管制器材，不得任意擺放及停車，器材
              用畢應放入鉛箱內防止輻射外洩，車輛規定位置停放，禁止私自駕車
              外出。
丙、本院依職權調取台灣嘉義地方法院檢察署八十八度相字第四四○號、同署八十八
    年度偵字第五○四三號、本院八十八年度交易字第二二五刑事卷宗影本、八十九
    年度重訴字第五五號民事卷宗。
    理    由
一、按訴訟標的於確定之終局判決中經裁判者，除法律別有規定外，當事人不得就該
    法律關係更行起訴，民事訴訟法第四百條第一項定有明文。又訴訟法上所謂一事
    不再理之原則，乃指同一事件已有確定之終局判決者而言。其所謂同一事件，必
    同一當事人就同一法律關係而為同一之請求，若此三者有一不同，即不得謂為同
    一事件，自不受確定判決之拘束（最高法院十九年上字第二七八號判例參照）。
    本件原告前對被告提起並經本院八十九年重訴字第五五號判決確定之損害賠償訴
    訟，原告對被告所請求之法律關係係民法第一百八十八條之僱用人對受僱人侵權
    行為之連帶賠償責任，與本件原告對被告所請求者係同法第一百八十四條第一項
    、第二項之侵權行為責任應屬兩不相同之法律關係，二者並非同一事件，故原告
    對被告提起本件訴訟，揆諸前揭規定並無不合，合先敘明。
二、本件原告主張訴外人黃國權受僱於被告進鴻公司，於八十八年六月七日十四時二
    十分許，前往雲林縣麥寮鄉工作而駕駛被告進鴻公司所有車號Ｐ五－一五三一號
    自小客車，途經嘉義縣朴子市德家里吳竹子腳一二０號前北上一００公尺處，應
    注意汽車行進中駕駛人應注意車前狀況，隨時採取必要之安全措施，而依當時情
    形又無不能注意之情形，竟疏於注意貿然疾速行駛，撞及被害人張仁杰停放在該
    處慢車道之車牌號碼ＷＫ－八八八八號自小客車後，繼續追撞站立於車子左前方
    門邊之張仁杰，致其受有多發性損傷合併內出血等傷害，送醫後仍不治死亡，被
    告明知訴外人黃國權無駕駛執照仍令其駕駛汽車，違反保護他人之法律，推定被
    告有過失，依民法第一百八十四條第一項、第二項之規定被告應負損害賠償責任
    。被害人張仁杰死亡後，由原告林麗雲支出殯葬費用計五十八萬一佰零五元；原
    告甲○○、張惠琇、丙○○為被害人之子女，原告林麗雲為被害人之妻，原告乙
    ○○為被害人之父，依民法第一百九十二條第二項之規定，得請求扶養費之賠償
    ，依八十七年度所得稅課徵親屬扶養寬減額每年柒萬貳仟元，再依霍夫曼計算法
    扣除中間利息計算，原告甲○○、張惠琇、丙○○、乙○○、林麗雲分別可請求
    之扶養費分別為八萬五千七百十四元、二十四萬三千五百九十一元、三十九萬一
    千七百七十三元、三十四萬九千七百四十四元、一百零八萬六千零七十四元；又
    原告乙○○老年喪子，原告林麗雲中年喪夫，原告甲○○、張惠琇、丙○○幼年
    喪父，精神上造受極大之打擊，為此原告等一併請求精神慰藉金每人各八十萬元
    等語。被告進鴻公司則以原告等請求損害賠償事件，業經均院八十九年重訴字第
    五五號判決確定，被告並無連帶賠償責任。；訴外人黃國權在工地開車與否，被
    告均不知情也不在場，也沒有人反應告知其有在工地開車之紀錄。且公司之車輛
    是為工作上搬運器材、工具等需要而購買，工作上需要就可以開，惟並非允許無
    駕駛執照者駕駛車輛，訴外人黃國權之行為係屬其私人行為與被告公司無關；證
    人鍾翰明係新進員工，並未能熟悉公司之規定；被告公司員工均領有交通津貼且
    有宿舍可住，何以允許公車私用，且該車輛及器材係原子能委員會管制器材，不
    得任意擺放及停車，器材用畢應放入鉛箱內防止輻射外洩，車輛規定位置停放，
    禁止私自駕車外出等語資為抗辯。經查：
（一）原告主張訴外人黃國權受僱於被告進鴻公司，其於八十八年六月七日十四時二
      十分許，受被告進鴻公司指示前往雲林縣麥寮鄉工作而駕駛被告進鴻公司所有
      車號Ｐ五－一五三一號自小客車，途經嘉義縣朴子市德家里吳竹子腳一二０號
      前北上一００公尺處，應注意汽車行進中駕駛人應注意車前狀況，隋時採取必
      要之安全措施，而依當時情形又無不能注意之情形，竟疏於注意貿然疾速行駛
      ，撞及被害人張仁杰停放在該處慢車道之車牌號碼ＷＫ－八八八八號自小客車
      後，繼續追撞站立於車子左前方門邊之張仁杰，致其受有多發性損傷合併內出
      血等傷害，送醫後仍不治死亡之事實，為被告進鴻公司所不爭執，並與證人李
      偉於警訊中證稱之內容一致，復有道路交通事故調查報告表一份（相驗卷第
      九頁）、現場照片十九張（相驗卷第十頁至第一六頁）附卷可稽；而被害人張
      仁杰確因訴外人黃國權駕車肇事受傷不治死亡，亦經臺灣台南地方法院檢察署
      檢察官督同法醫師相驗屬實，製有勘驗筆錄、相驗屍體證明書、驗斷書各一份
      附於相驗卷（第一七頁、第二二頁、第二六頁至第三二頁）可憑。按汽車在雙
      向二車道行駛時，均應在遵行車道內行駛及除準備停車或臨時停車外，不得駛
      出路面邊線，此道路交通安全規則第九十七條第一款、第四款分別定有明文。
      訴外人黃國權駕駛自小客車行經上開路段，自應注意上述規定，而依卷附道路
      交通事故調查報告表之記載：該路段當時天氣晴朗、日間自然光線、視距良好
      、路面為柏油、乾燥、無缺陷、無障礙，並無使被告不能注意之情事，訴外人
      黃國權竟疏於注意偏離車道行駛並駛出路面邊線以致肇事致人死亡，訴外人黃
      國權顯有違上述道路交通安全規則而有過失。至於被害人張仁杰，則無任何肇
      事因素，其於本件車禍之發生，並無任何過失可言。又本件訴外人黃國權之交
      通事故經送臺灣省嘉雲區車輛行車事故鑑定委員會鑑定結果及臺灣省車輛行車
      事故覆議鑑定委員會覆議結果亦均認「黃國權無照駕駛自小客車，駛出路面邊
      線，撞及於路旁之停車及正開啟車門之行人，為肇事原因；張仁杰無肇事因素
      。」有上開委員會八十八年十月十一日嘉鑑字第八八八０四號函暨所附鑑定意
      見書及八十九年二月三日覆議字第八八一六九一號函各一份附於本院刑事卷（
      第二二頁至第二四頁、第四三頁）可稽，而被害人張仁杰確係因本件車禍而死
      亡，已如上述，故訴外人黃國權之過失行為與被害人之死亡結果間，顯具有相
      當因果關係，足見訴外人黃國權對於本件車禍，應負完全之過失責任。又訴外
      人黃國權上開過失行為，亦經本院刑事庭以業務過失致死罪，判處有期徒刑一
      年在案，此經本院依職權調閱台灣台南地方法院檢察署八十八年度相字第八一
      ○號、台灣嘉義地方法院檢察署八十八度相字第四四○號、同署八十八年度偵
      字第五○四三號、本院八十八年度交易字第二二五號過失致死偵審案件全部卷
      宗核閱屬實，原告之主張，堪信為真實。
（二）按汽車駕駛執照為駕駛汽車之許可憑證，由駕駛人向公路監理機關申請登記，
      考驗及格後發給之；汽車駕駛人未領有駕駛執照者禁止其駕駛；汽車所有人僱
      用或聽任未領有駕駛執照之人駕車者，處罰鍰並得吊扣其汽車牌照，道路交通
      安全規則第五十條，道路交通管理處罰條例第二十一條第一項第一款、第二十
      八條分別定有明文，被告進鴻公司僱用、選任員工駕駛汽車理應注意前揭規定
      。訴外人黃國權為被告進鴻公司員工且無駕駛執照一節，為訴外人黃國權於本
      院八十八年度交易字第二二五號過失致死刑事案件審理時所自承（見該刑事卷
      八十八年八月二十五日訊問筆錄），被告進鴻公司亦不爭執，自堪信為真實，
      則被告進鴻公司忽視前揭規定，僱用並選任訴外人駕駛汽車，以致訴外人黃國
      權駕車肇事致人於死之事實，應認被告進鴻公司違反保護他人之法律，致生損
      害於他人，應負賠償責任。被告進鴻公司雖以訴外人黃國權在工地開車與否，
      被告均不知情也不在場，也沒有人反應告知其有在工地開車之紀錄，且公司之
      車輛是為工作上搬運器材、工具等需要而購買，工作上需要就可以開，惟並非
      允許無駕駛執照者駕駛車輛，訴外人黃國權之行為係屬其私人行為與被告公司
      無關；被告公司員工均領有交通津貼且有宿舍可住，何以允許公車私用，且該
      車輛及器材係原子能委員會管制器材，不得任意擺放及停車，器材用畢應放入
      鉛箱內防止輻射外洩，車輛規定位置停放，禁止私自駕車外出等語資為抗辯。
      惟本院八十九年度重訴字第五五號損害賠償事件審理時，訴外人黃國權自承：
      「我沒有駕照公司知道，平時我工作時也是有開車」等語，復參以證人曾福卿
      證稱：「我有看他開公司的車，但可能是工作的時候，公司的車是任何人都可
      以開的，工作上需要就可以開，我也有開過，如果主管在的話就跟他打招呼，
      如果不在的話就可以開走。」「（公司的車是否會讓你們開出去？）會，但是
      要向主管報備，如果主管不再也可以先開走，回來主管也不曾禁止」；證人鍾
      翰明證稱：「（公司有無交代要有駕照才能開公司的車？）沒有」「（公司有
      無說要回去可以開公司的車？）我們通常是搭公車，如果太晚也會開公司的車
      」等語，足以證明被告進鴻公司明知訴外人黃國權無駕駛執照，仍未禁止訴外
      人黃國權駕駛該公司之汽車，以致肇事，顯違道路交通管理處罰條例第二十一
      條第一項第一款、第二十八條之規定，亦即違反保護他人之法律，被告進鴻公
      司應依民法第一百八十四條第一項、第二項之規定負損害賠償責任，被告進鴻
      公司上開所辯，顯屬無據，尚難採信。
三、按因故意或過失不法侵害他人之權利者，負損害賠償責任；又違反保護他人之法
    律，致生損害於他人者，負賠償責任；復又不法侵害他人致死者，對於支出殯葬
    費之人，亦應負損害賠償責任，被害人對於第三人負有法定扶養義務者，加害人
    對於該第三人亦應負損害賠償責任；另不法侵害他人致死者，被害人之父、母、
    子、女及配偶雖非財產上之損害，亦得請求賠償相當之金額，民法第一百八十四
    條第一項前段、第二項前段、第一百九十二條及第一百九十四條分別定有明文。
    經查：本件原告主張伊等五人分別係被害人張仁杰之父、配偶及子女一節，業據
    原告等提出戶籍謄本為証，且為被告所不爭執，是本件依前所述，被告既因違反
    保護他人之法律，致不法侵害被害人張仁杰之生命，則原告等人本於侵權行為之
    法律關係，提起本件訴訟，請求被告進鴻公司賠償其等殯葬費、扶養費及精神慰
    藉金等損害，依法自屬有據，應予准許，茲應審究者乃原告等人所得請求之數額
    究以若干為合理，爰就原告三人之各項請求分述如下：
    （一）殯葬費部分：查原告林麗雲主張被害人張仁杰因本件車禍死亡後，伊為張
          仁杰支出殯葬費共五十八萬一百零五元乙節，固據原告林麗雲提出殯葬費
          用收據影本八份為証。上開費用，為被告所不爭執，應堪信原告林麗雲之
          請求為真正，是原告林麗雲此部分之請求，應全數予以予准許。
    （二）扶養費部分：
         （1）原告甲○○、張惠琇、丙○○係被害人張仁杰之子、女，分別於六十
              九年八月二十九日、七十一年十二月二十四日、七十五年四月二十日
              出生，有戶籍謄本附卷可按，其等於被害人張仁杰八十八年六月七日
              死亡時，原告甲○○尚有一年二月成年；原告張惠琇尚有三年六月成
              年；原告丙○○尚有六年十月成年，則原告甲○○部分所得請求之扶
              養費為年別５%複式霍夫曼計算法（第一年不扣除中間利息），其計
              算式為：「72000*1【此為應受扶養一年之霍夫曼係數】+72000*0.17
              *（1.00000000-0）」＝83657（小數點以下四捨五入）；原告張惠琇
              部分所得請求之扶養費為年別５%複式霍夫曼計算法（第一年不扣除
              中間利息），其計算式為：「72000*2.00000000【此為應受扶養三年
              之霍夫曼係數】+72000*0.5*（3.00000000-0.00000000）」＝237330
              （小數點以下四捨五入）；原告丙○○所得請求之扶養費為年別５%
              複式霍夫曼計算法（第一年不扣除中間利息），其計算式為：「720
              00*5.00000000【此為應受扶養六年之霍夫曼係數】+72000*0.83*『
              原告誤載為0.1』（6.00000000-0.  00000000）」＝432204（小數點
              以下四捨五入）。是原告甲○○請求給付扶養費在八萬三千六百五十
              七元、原告張惠琇請求給付扶養費在二十三萬七千三百三十三元、原
              告丙○○請求給付扶養費在四十三萬二千二百零四元之範圍內，應予
              准許。至超過上開金額部分之請求，為無理由，不應准許。
         （2）原告乙○○係被害人張仁杰之父親，於二十四年九月十五日出生，有
              戶籍謄本為證，其於張仁杰死亡時，年滿六十四歲，已無謀生能力，
              而有賴其子即被害人張仁杰之扶養，依民國八十七年台灣地區簡易生
              命表所示，原告乙○○之餘命為十二點二年，從而原告乙○○請求扶
              養之年限按十二．二年計算，為有理由，應予准許。按民國八十七年
              度之綜合所得稅免稅額為七萬二千元計算，應屬合理。惟原告乙○○
              之子，除張仁杰外，尚有張仁哲一人，且已成年等情，業據原告張松
              琳陳述明確，並有戶籍謄本在卷可資佐證，則依民法第一千一百十五
              條第一項第一款直系血親卑親屬之子女，皆有扶養父母之義務之規定
              ，且兩造均未舉出積極證據，以證明原告乙○○之二名子女之經濟能
              力有所差異之情形，則張仁杰對扶養原告乙○○自僅需負擔二分之一
              之責任即可，是原告乙○○所得請求之扶養費為年別５%複式霍夫曼
              計算法（第一年不扣除中間利息），其計算式為：「72000*9.000000
              00【此為應受扶養十二年之霍夫曼係數】+72000*0.2*（10.00000000
              -0.00000000）」＝349744（小數點以下四捨五入）。是原告乙○○
              請求給付扶養費在三十四萬九千七百四十四元之範圍內，應予准許。
              至超過上開金額部分之請求，為無理由，不應准許。
         （3）原告林麗雲係被害人張仁杰之妻，按夫妻履行共同生活，婚姻生活方
              能維持美滿幸福，故夫妻同居義務實乃維護婚姻生活之基本要件。履
              行同居生活，則夫妻非互負生活保持之扶養義務不可，扶養對方，亦
              即保持自己之婚姻生活，其扶養之程度與自己之生活程度相同，是為
              夫妻互負共同生活之義務。次按民法第一千一百依十六條之一規定：
              『夫妻互負扶養之義務，其負扶養義務之順序與直系血親卑親屬同，
              其受扶養權利之順序與直系血親尊親屬同』。從而受扶養權利之妻或
              夫方，亦與直系血親尊親屬同，不以無謀生能力為必要。又配偶受扶
              養之權利，所仍應受「不能維持生活」之限制，所謂「不能維持生活
              」，係指不能以自己之財產維持生活者而言；反面言之，如能以自己
              之財產維持生活者，自無受扶養之權利（最高法院七十八年台上字第
              一五八○號判例參看）。查本件原告林麗雲為被害人張仁杰之配偶，
              依法互負撫養義務，而原告訴訟代理人以原告林麗雲不能維持生活為
              由，請求扶養費部分，被告並未爭執，故應認原告林麗雲確不能維持
              自己之生活，自得向被告請求扶養費之損害賠償。又其為四十八年三
              月四日出生，於被害人張仁杰死亡時（八十八年六月七日），為四十
              歲，依照內政部統計處八十七年台灣地區（女性）簡易生命表所載，
              平均餘命為三七‧九六歲，而原告林麗雲尚有子女三人分別於八十九
              年八月二十九日、九十一年十二月二十四日、九十五年四月二十日滿
              二十歲，而有扶養能力，此有戶籍謄本一份在卷足憑，故被害人張仁
              杰對於原告林麗雲應分擔之扶養義務，於一點一七年後為二分之一、
              三點五年後為三分之一、六點八三年後為四分之一，是以原告亦僅喪
              失如上所述之扶養權利。依八十七年度綜合所得稅法扶養親屬寬減額
              之規定以每人全年七萬二千元計算，按霍夫曼計算方法扣除中間利息
              後其一次得請求之扶養額為，其計算式為｛：「72000*1【此為應受
              扶養一年之霍夫曼係數】+72000*0.17*（1.00000000-0）」＝83657
              （小數點以下四捨五入）+[72000*1.00000  000（此為應受扶養二年
              之霍夫曼係數）＋72000×0.33×（2.000000 00-  0.00000000）]除
              以2（扶養義務人數）=81086（小數點以下四捨五入）+[72000*2.000
              00000（此為應受扶養三年之霍夫曼係數）＋72000×0.33×（3.0000
              0000-0.00000000）]除以3（扶養義務人數）=75562（小數點以下四
              捨五入）+[72000*19.00000000（此為應受扶養三十一年之霍夫曼係
              數）＋72000×0.13×（19.00000000-00.0000  0000）]除以4（扶養
              義務人數）=343445（小數點以下四捨五入）｝總計共為583750元。
              是原告林麗雲請求給付扶養費在五十八萬三千七百五十元之範圍內，
              應予准許。至超過上開金額部分之請求，為無理由，不應准許。
    （三）精神慰藉金部分：原告乙○○、林麗雲、甲○○、張惠琇、丙○○分別係
          被害人張仁杰之父、妻、子、女，有原告等提出之戶籍謄本為證。原告張
          松琳、林麗雲、甲○○、張惠琇、丙○○突遭喪子、夫及父之痛，精神必
          受極大之打擊，本院斟酌被告進鴻公司之資本額僅六百萬元（此有被告所
          提高雄市政府營利事業登記證及經濟部公司執照為證，且為原告所不爭執
          ，堪信為真）、兩造之身份、地位、經濟及被告在本件車禍肇事中所應負
          過失程度等一切情狀，認原告乙○○、林麗雲、甲○○、張惠琇、丙○○
          均以請求四十萬元之神慰藉金方屬公允，是逾此部分之請求均為無理由，
          均應予駁回。
    綜上所述，原告林麗雲所得請求賠償之殯葬費為五十八萬零一百零五元、扶養費
    為五十八萬三千七百五十元、精神慰藉金為四十萬元，合計一百五十六萬三千八
    百五十五元；原告甲○○所得請求之扶養費為八萬三千六百五十七元、精神慰藉
    金為四十萬元，合計共為四十八萬三千六百五十七元；原告張惠琇所得請求賠償
    之扶養費為二十三萬七千三百三十元、精神慰藉金為四十萬元，合計共為六十三
    萬七千三百三十元；原告丙○○所得請求之扶養費為四十三萬二千二百零四元、
    精神慰藉金為四十萬元，合計為八十三萬二千二百零四元；原告乙○○所得請求
    之扶養費為三十四萬九千七百四十四元、精神慰藉金為四十萬元，合計為七十四
    萬九千七百四十四元。
四、從而，原告起訴依據民法第一百八十四條第二項前段之侵權行為法律關係請求被
    告進鴻公司給付如上金額，並自八十九年十二月十五日起至清償日止，按年息百
    分之五計算之遲延利息，為有理由，應予准許，逾此範圍之請求，為無理由，應
    予駁回。
五、原告陳明願供擔保，聲請宣告假執行，就其勝訴部分，合於法律規定，爰分別酌
    定相當之擔保金額宣告之；其餘假執行之聲請，因訴之駁回而失所附麗，不予准
    許。
六、兩造其餘攻擊防禦方法，對本件判決結果不生影響，爰不一一論列，併此敘明。
七、據上論結，本件原告之訴，為一部有理由，一部無理由，依民事訴訟法第七十九
    條但書、第三百九十條第二項，判決如主文。
中      華      民      國    九十      年      五      月    三十一  日
~B臺灣嘉義地方法院民事第一庭
~B    法  官  蕭道隆
右為正本，係照原本作成。
如對本判決上訴須於判決送達後廿日內向本院提出上訴狀
中      華      民      國    九十      年      六      月    四      日
~B    書記官  李銷勳


司法院資訊處製作；財團法人民間司法改革基金會備份。
